【裁判字號】    97,上訴,4872
【裁判日期】    980107
【裁判案由】    違反臺灣地區與大陸地區人民關係條例等
【裁判全文】
臺灣高等法院刑事判決                97年度上訴字第4872號
上  訴  人
即  被  告  甲○○
選任辯護人  張景豐律師
上列上訴人因違反臺灣地區與大陸地區人民關係條例等案件，不
服臺灣板橋地方法院96年度訴字第1280號，中華民國97年8月13
日第一審判決（起訴案號：臺灣板橋地方法院檢察署95年度偵緝
字第2582號；移送併辦案號：臺灣雲林地方法院檢察署96年度偵
字第4923號），提起上訴，本院判決如下：
    主  文
原判決撤銷。
甲○○共同連續違反不得使大陸地區人民非法進入臺灣地區之規
定，累犯，處有期徒刑壹年貳月，減為有期徒刑柒月。如附表編
號一至八「應沒收之物欄」所示之物均沒收。
    事  實
一、甲○○曾因贓物案件，經本院於民國（下同）八十一年一月
    二十二日以八十年度上易字第四○六六號刑事判決判處有期
    徒刑一年二月確定，於八十九年七月二十日縮短刑期假釋出
    監，假釋期間付保護管束，八十九年十二月十一日保護管束
    期滿，假釋未經撤銷，以已執行完畢論。詎甲○○猶不知悔
    悟，復基於概括之犯意，先後多次為下列行為：
(一)甲○○明知大陸地區人民田美秀（另行審結）未經其臺灣地
    區配偶丁○○申請入境，竟於九十三年一月二十五日後至同
    年八月十七日前間，與真實姓名不詳，自稱「林小鳳」之大
    陸地區成年女子及某真實姓名不詳之成年人，共同基於使大
    陸地區人民非法進入臺灣地區之犯意聯絡，另與田美秀、「
    林小鳳」及前開真實姓名不詳之成年人共同基於行使偽造私
    文書之概括犯意，推由田美秀在大陸地區委請不知情之刻印
    業者偽刻丁○○印章一枚，再將田美秀之入臺證、照片、前
    開丁○○印章一枚及丁○○之國民身分證影本交予「林小鳳
    」轉交在臺灣地區之甲○○。嗣甲○○即於不詳時地，委由
    與其有犯意聯絡之不詳成年人，在如附表編號一所示委託書
    之委託人欄及編號二所示大陸地區人民進入臺灣地區保證書
    （下稱保證書）保證人欄上偽造「丁○○」之署名各一枚，
    並分別蓋用前揭偽造之「丁○○」印章各一枚，表明上開委
    託書、保證書均係由真正名義人丁○○出具，再持向臺北縣
    政府警察局中和分局南勢角派出所辦理對保後，委託不知情
    之東達旅行社員工吳美燕，於九十三年八月十七日持上開委
    託書、保證書前往內政部警政署入出境管理局（下稱境管局
    ）高雄服務處申辦田美秀來臺，予以行使，使各該管機關不
    知情之公務員於實質審查時，未察覺有異而准予田美秀來臺
    ，足以生損害於境管局對於入境申請管理之正確性及丁○○
    。嗣田美秀經核准後於九十三年九月十九日搭機自高雄市小
    港機場入境，非法進入臺灣地區，旋即由甲○○駕車載往嘉
    義不詳地點委由不知情之刻印行代刻田美秀印章及偽刻「丁
    ○○」印章各一枚，連同田美秀之旅行證二本、照片二張交
    由甲○○保管，其後載往財團法人嘉義基督教醫院進行健康
    檢查完畢後，由甲○○載送田美秀至嘉義火車站搭車離開。
    甲○○復承前行使偽造私文書之概括犯意，於不詳時地，委
    託與其有犯意聯絡之不詳成年人，在如附表編號三所示流動
    人口登記聯單申請義務人欄，偽造「丁○○」之署名及指印
    各一枚，及在如附表編號四所示九十三年十月十一日保證書
    保證人欄，偽造「丁○○」之署名並蓋用上開偽造之丁○○
    印章各一枚，表明上開文件係真正名義人丁○○出具，並持
    向臺北縣政府警察局中和分局南勢角派出所承辦員警行使，
    經該員警實質審查後，於員警於「對保或證明機關（構）簽
    註意見欄」蓋章表示完成對保手續，再委由不知情之大馨旅
    行社員工黃聯發，於同年月十四日持上揭文件前往境管局申
    辦田美秀依親居留，使不知情之公務員於實質審查時，未察
    覺有異，於同年月二十七日核准居留，足以生損害於境管局
    及警察機關對於進入臺灣地區之大陸地區人民管理之正確性
    及丁○○，迨田美秀於同年十月底、十一月間收受甲○○寄
    還之證件後，即依約於九十三年十二月二十三日匯款新臺幣
    （下同）五千元至甲○○之新港郵局0000000號帳戶
    。嗣因臺灣臺北地方法院受理丁○○請求履行同居事件，經
    丁○○檢具相關資料主張田美秀入境保證書上之簽名、印章
    均屬偽造，移請臺灣板橋地方法院檢察署偵辦，始循線查獲
    上情。
(二)甲○○明知臺灣地區人民沈正義與大陸地區人民王瑞云係假
    結婚，竟於九十三年十月間，與真實姓名不詳綽號「老三」
    、「阿龍」所屬專辦大陸人民假結婚犯罪集團成員，共同基
    於使大陸地區人民非法進入臺灣地區及行使偽造公文書之概
    括犯意，於九十三年十月十二日前某時許，推由上開犯罪集
    團成員持偽刻之「雲林縣警察局斗六分局公正派出所」、「
    警員邱建勳」印章，蓋用於如附表編號五之保證書「對保或
    證明機關（構）簽註意見欄」，而偽造上開公文書後，由甲
    ○○送至寶豐國際旅行社有限公司嘉義分公司（下稱寶豐旅
    行社），委請不知情之大馨旅行社員工黃聯發於同年月十四
    日持上揭文件前往境管局申辦王瑞云來臺予以行使，足以生
    損害於境管局、警察機關對於大陸地區人民進入臺灣地區管
    理之正確性、雲林縣警察局斗六分局公正派出所及警員邱建
    勳，惟王瑞云其後因故未入境臺灣地區，甲○○並因此收取
    六百元之送件費用。
(三)甲○○明知臺灣地區人民乙○○與大陸地區人民楊菊英係假
    結婚，且楊菊英未經乙○○申請入境，竟於九十三年十一月
    間，與上開犯罪集團成員，共同承前使大陸地區人民非法進
    入臺灣地區、行使偽造公文書及行使偽造私文書之概括犯意
    ，於九十三年十一月二十八日前某時許，推由前開犯罪集團
    成員在如附表編號六所示委託書之委託人欄及如附表編號七
    （一）所示保證書保證人欄偽造乙○○之署名各一枚，並偽
    刻「乙○○」、「行派出所」、「警員丙○○」印章各一
    枚，分別在前揭委託書之委託人欄、保證書之保證人欄上蓋
    用偽造之「乙○○」印章，表明上開委託書、保證書均係由
    真正名義人乙○○所出具，另在如附表編號七（二）所示保
    證書「對保或證明機關（構）簽註意見欄」，蓋用偽造之「
    行派出所」、「警員丙○○」印章，而偽造完成上開公文
    書，復由甲○○將該等文件送至寶豐旅行社，委由不知情之
    大馨旅行社員工黃聯發於九十三年十二月六日持向境管局申
    辦楊菊英來臺予以行使，使各該管機關不知情之公務員於實
    質審查時，未察覺有異而准予楊菊英來臺，足生損害於警察
    機關及境管局對於入境申請管理之正確性及臺南縣警察局永
    康分局行派出所、警員丙○○、乙○○，並使楊菊英於九
    十四年二月二十一日非法入境臺灣地區，甲○○則因此收取
    六百元之送件費用。
二、案經臺灣臺北地方法院函送暨臺灣板橋地方法院檢察署檢察
    官自動檢舉簽分偵查起訴，暨雲林縣政府警察局斗六分局報
    告臺灣雲林地方法院檢察署檢察官移送併案辦理。
    理  由
壹、程序方面：
一、按被告以外之人於偵查中向檢察官所為之陳述，除顯有不可
    信之情況者外，得為證據，刑事訴訟法第一百五十九條之一
    第二項定有明文。查證人沈正義、乙○○、何芳儀於檢察官
    偵訊時所為之陳述，已依法具結其證言，亦與其於原審審理
    時之證述基本之事實相符，核無顯不可信之情形，依前開規
    定，自得為證據。
二、本件認定事實所引用之其他卷證資料，並無證據證明係公務
    員違背法定程序所取得，且檢察官、被告及其辯護人於本院
    準備程序及審判期日時均表示無意見而不予爭執，且迄至言
    詞辯論終結前亦未聲明異議，依刑事訴訟法第一百五十九條
    之五第一項之規定及第一百五十八條之四反面解釋，本件認
    定事實所引用之其他證據，亦均有證據能力。
貳、實體方面：
一、訊據被告甲○○固坦承於前開時地前往高雄小港機場接田美
    秀至嘉義基督教醫院健康檢查，並向田美秀收取五千元及將
    沈正義、乙○○之保證書送件至寶豐旅行社，請寶豐旅行社
    代辦該二人大陸配偶王瑞云、楊菊英之入境事宜，並各收取
    手續費六百元等情不諱，惟矢口否認有違反不得使大陸地區
    人民非法進入臺灣地區之規定或行使偽造私文書及偽造公文
    書等犯行，辯稱：關於前開事實一部分，其並不認識「林小
    鳳」，僅受友人張巧芝請託，至高雄小港機場接田美秀至嘉
    義市，車資三千元已於當日收取（嗣改稱：僅收取五千元車
    馬費），並未向田美秀收取其他辦理入境、居留費用，亦未
    委託他人代辦田美秀入境及居留手續。至關於事實二、三部
    分，其不知沈正義與王瑞云、乙○○與楊菊英係假結婚，僅
    受沈正義、乙○○之託代送保證書至旅行社，各收取六百原
    之送件費用，未參與偽造「雲林縣警察局斗六分局公正派出
    所」、「警員邱建勳」、「行派出所」、「警員丙○○」
    、「乙○○」等印章及乙○○之署名，前開保證書上開簽名
    、印文於沈正義、乙○○交付時均已簽名蓋印完成云云。惟
    查：
(一)上揭事實一部分，業據證人即共同被告田美秀於原審審理時
    具結證稱：其未經在臺配偶丁○○申請，以五千元之報酬委
    請「林小鳳」、甲○○辦理入境及居留手續等語不諱，核與
    證人丁○○於檢察官偵查時具結證述情節一致，並有大陸地
    區人民在臺灣地區居留申請書、大陸地區人民進入臺灣地區
    旅行證申請書、九十三年八月十七日、九十三年十月十四日
    委託書、九十三年八月十六日、九十三年十月十一日保證書
    、流動人口登記聯單、財團法人嘉義基督教醫院健康證明應
    檢驗查項目表、大陸地區居民身分證、戶籍謄本、財團法人
    海峽交流基金會九十三年十月五日出具之證明、大陸地區福
    建省順昌縣公證處出具之未受刑事處分公證書、結婚證明書
    、田美秀之大陸地區通行證、丁○○九十一年九月十一日、
    九十二年四月十一日、九十二年七月二十一日出具之保證書
    共三紙、丁○○九十一年九月十六日、九十二年四月十七日
    出具之委託書、九十一年九月十七日、九十二年四月二十二
    日大陸地區人民進入臺灣地區旅行證申請書（均影本）各一
    份、甲○○中華郵政股份有限公司新港郵局0000000
    號帳戶之交易明細二份、田美秀入出境查詢結果表、入出國
    日期證明書等件在卷足憑。
(二)被告甲○○固曾供稱：其至高雄小港機場接田美秀至嘉義市
    ，僅收取車資三千元云云，惟與證人田美秀於原審審理時證
    稱：其係於入境並收到居留證後前往南勢角郵局匯款五千元
    至甲○○嘉義郵局帳戶等語不符，且原審經向郵政總局函查
    結果，甲○○設於中華郵政公司嘉義新港郵局帳號0000
    000號帳戶，於九十三年十二月二十三日確有自中和南勢
    角郵局（局號○三一一七四號）匯入五千元之紀錄，有上開
    帳戶客戶歷史交易清單一份及原審電話記錄查詢表二紙在卷
    可稽，參以被告甲○○於本院審理時供稱：「五千元是我接
    送的車費，從嘉義跑高雄來回就要三仟元，她又要求我下午
    陪她去身體檢查，又去火車站，所以才有那些費用，並不是
    辦件的錢，辦件是我帶田美秀去醫院檢查，她的證件是她自
    己留在嘉義基督教醫院，等檢查報告出來後，醫院寄給旅行
    社，旅行社辦完後，再寄給田美秀。」、「我之前講三千元
    是因為事隔一年多，我從嘉義到高雄來回都是三千元，我就
    講三千元，事實上還包括後來陪田美秀到嘉義基督教醫院，
    再送她到火車站。」等語至明，足見被告甲○○辯稱僅收取
    三千車資云云，不足採信。至被告雖另辯稱其並未辦理任何
    田美秀入境、居留事宜云云，但與證人田美秀於原審審理時
    證稱：其於入境前即交付自己及丁○○之印章予「林小鳳」
    轉交臺灣地區之人辦理入境申請手續，於入境後又與甲○○
    在嘉義刻用自己與丁○○之印章各一枚，交由甲○○辦理居
    留手續等語不符，難以採信。被告甲○○上開違反不得使大
    陸地區人民非法進入臺灣地區之規定、行使偽造私文書等犯
    行，均堪認定。
(三)關於上揭事實二、三部分，臺灣地區人民沈正義、乙○○係
    分別與大陸地區人民王瑞云、楊菊英假結婚等情，已據被告
    甲○○於九十五年七月二十八日檢察官偵訊時自承：沈正義
    與王瑞云假結婚是「老三」辦的，乙○○、楊菊英假結婚是
    「阿龍」集團負責辦理，「老三」他們辦第一次入境後，其
    後續手續，他們就不管，所以由我代辦等語在卷，並經證人
    沈正義於原審審理時具結證稱：我是看報紙說結婚不用錢，
    還有錢可以拿，王瑞云自高雄小港機場入境後在我家住了一
    週就跑到甲○○家，我打電話給王瑞云，她表示不想回來，
    甲○○會介紹工作給她等語及證人乙○○於原審審理時具結
    證稱：我與楊菊英是假結婚，在大陸時有一名女子有拿報酬
    給我，楊菊英第一次入境後就去臺東，後來就沒有與我聯絡
    等語明確，復有王瑞云入出國日期證明書、福州市公證處結
    婚證明書、海基會證明、戶籍謄本、委託書各一件、大陸地
    區人民進入臺灣地區旅行證申請書、保證書各二件、楊菊英
    入出國日期證明書、海基會證明、福建省南平市第二公證處
    結婚公證書、臺南縣永康市戶政事務所戶籍謄本、委託書各
    一件、大陸地區人民進入臺灣地區旅行證申請書、保證書各
    二件在卷足憑，足見被告前開自白與事實相符，尚難容由事
    後空言否認。至證人沈正義於原審審理時固證稱：其不知自
    己是假結婚云云，但查沈正義與王瑞云假結婚之事實，業經
    臺灣雲林地方法院以九十四年度簡上字第一八七號刑事判決
    認定在案，於九十五年八月十五日判決確定，有上開判決書
    及本院被告前案紀錄表一份在卷可稽，且衡諸常情，結婚目
    的在共營夫妻生活，一般夫妻於婚後多會同住一處，乃證人
    沈正義與王瑞云素未謀面，且沈正義尚因締結該婚姻關係而
    獲得他人報酬，婚後又未與妻子同住，益徵該二人並無結婚
    真意，證人沈正義於原審審理時之前開證詞，無非事後迴護
    被告之詞，尚難採信。被告嗣翻異前詞，辯稱：其不知王瑞
    云、楊菊英係假結婚云云，亦屬飾卸之詞，不足採信。綜上
    所述，被告既知王瑞云、楊菊英係與臺灣地區人民假結婚而
    得以入境，則其就該二人再次申請入境臺灣地區係屬非法一
    節，自難諉為不知，仍竟將上開不實之保證書送件委請旅行
    社代辦入境事宜，並收取手續費，其與上開犯罪集團共同意
    圖營利違反不得使大陸地區人民非法進入臺灣地區之規定，
    互有犯意聯絡及行為分擔，至為灼然。
(四)如附表編號五保證書「對保或證明機關（構）簽註意見欄」
    上所蓋「雲林縣警察局斗六分局公正派出所」、「警員邱建
    勳」印文係偽造之事實，業經證人即雲林縣警察局斗六分局
    公正派出所警員邱建勳於九十三年十二月十五日職務報告載
    明：上開公正派出所圓戳、警員邱建勳職名章均係偽造等語
    在卷，並經證人沈正義於檢察官訊問及原審審理時具結證稱
    ：我有打過好幾次電話問過管區，說王瑞云要入境，希望管
    區可以幫我簽章，但管區就是不幫我蓋章等語及證人邱建勳
    於檢察官偵訊時證稱：經我訪查發現沈正義與王瑞云沒有一
    起居住，所以王瑞云第二次入境前，沈正義要來對保，我就
    不幫他對保了，沈正義有打電話去派出所找我一、兩次等語
    無異。雖被告辯稱：其僅替證人沈正義代領空白保證書，由
    其填載保證人以外各欄後交由沈正義簽名、蓋章，並由沈正
    義自行辦妥對保手續後，再由其將上開已蓋有「雲林縣警察
    局斗六分局公正派出所」、「警員邱建勳」等印文之保證書
    送至旅行社云云，但查：證人沈正義於原審審理時證稱：保
    證書是被告交給我簽名的，我簽名後就交由被告辦手續，被
    告答應說會讓王瑞云入境，他會去找議員幫忙讓管區的警察
    蓋章、保證書上除了保證人欄是我簽名蓋章外，其餘欄位都
    不是我寫的，我簽名時保證書上還沒有公正派出所的圓形章
    及警員邱建勳的職章等語，足見被告所辯不實，難以採信。
(五)如附表編號七（二）所示保證書「對保或證明機關（構）簽
    註意見欄」上所蓋「行派出所」、「警員丙○○」印文係
    偽造一節，業經證人即臺南縣政府警察局永康分局行派出所
    警員丙○○於檢察官偵訊時具結證述在卷，並提出該派出所
    圓形戳印、警員丙○○職章印文各一枚及該派出所九十三年
    十一月二十九日勤務分配表一份附卷可查（見九十五年度偵
    緝字第二一四號第三十二至第三十五頁）。另證人乙○○於
    檢察官偵訊時及原審審理磁亦具結證稱：九十三年十一月二
    十六日之保證書及九十三年十二月六日之委託書上的「乙○
    ○」均非我所簽，楊菊英第一次入境後就到臺東去，之後即
    未與我聯絡，我也沒有幫她申請第二次入境，楊菊英第一次
    入境時的戶籍登記、旅行證都是我去辦的，第二次入境沒有
    人找我去辦相關手續等語，再觀諸上開如附表編號六、七（
    一）所示二私文書上「乙○○」之署名與印文，與楊菊英第
    一次入境時九十二年二月二十六日保證書上之乙○○署名與
    印文，及證人乙○○於九十五年十二月二十八日檢察官偵訊
    筆錄第三頁受訊問人欄、證人結文、原審審理之證人結文上
    之署名迥不相同，且印文之字形、字體比例亦顯不相符，益
    徵如附表編號六所示委託書委託人欄及如附表編號七（一）
    所示保證書保證人欄之「乙○○」之署名與印文均屬偽造，
    證人乙○○前揭所證，與事實相符，堪以採信。是以被告於
    原審準備程序供稱：其親見乙○○在上開如附表編號七（一
    ）所示保證書保證人欄簽名云云；於原審審理時辯稱：如附
    表編號六、七（一）所示二文件係證人乙○○簽具完畢，並
    完成對保云云，即非實在。查被告既係由證人沈正義處取得
    其上僅有沈正義簽名蓋章，未經對保之保證書，且未受乙○
    ○委託，將偽造之保證書、委託書送請旅行社代辦王瑞云、
    楊菊英之入境手續，足見其與犯罪集團成員就上開偽造如附
    表編號五至七沈正義、乙○○前揭保證書之「對保或證明機
    關（構）簽註意見欄」及乙○○之保證書、委託書等犯行，
    亦有犯意聯絡及行為分擔。
(六)被告於本院審理時堅稱：「五千元是我接送的車費，從嘉義
    跑高雄來回就要三千元，她又要求我下午陪她去身體檢查，
    又去火車站，所以才沒有那些費用，並不是辦件的錢，辦件
    是我帶田美秀去醫院檢查，她的證件是她自己留在嘉義基督
    教醫院，等檢查報告出來後，醫院寄給旅行社，旅行社辦完
    後，再寄給田美秀，我沒有經手。我完全不認識田美秀，我
    是在臺北樹林認識張巧芝，是張巧芝叫我去接田美秀。沈正
    義的哥哥跟我一樣做鐵工，所以王瑞云是沈正義的哥哥叫我
    幫他代送王瑞云的資料，希望將王瑞云辦理入境，希望能照
    顧他的爸爸。楊菊英是我在嘉義市○○路一棟大樓做鐵工的
    時候，裡面的同事介紹我跑車，我同時在跑車也在做鐵工。
    」等語，且依卷附資料以觀，上揭事實一部分，僅能證明被
    告收取五千元之費用，另關於上揭事實二部分，亦只能證明
    被告分別收取六百元之費用，而上揭事實一部分，以被告須
    負擔自高雄行車至嘉義、自嘉義基督教醫院至嘉義火車站之
    油費、過路費、郵費、刻印、代辦費用及規費等，另上揭事
    實二部分，被告亦須負責送件，是以被告獲取之報酬與其付
    出之勞務及支出非不相當，難謂有從中牟取其他非法利益之
    事實。
(七)綜上所述，本件事證明確，被告犯行，洵堪認定。
二、查被告甲○○行為後，刑法業經修正並自九十五年七月一日
    施行。按行為後法律有變更者，適用行為時之法律，但行為
    後之法律有利於行為人者，適用最有利於行為人之法律，現
    行刑法第二條第一項訂有明文。以本次刑法修正之比較新舊
    法，應就罪刑有關之共犯、未遂犯、想像競合犯、牽連犯、
    連續犯、結合犯，以及累犯加重、自首減輕暨其他法定加減
    原因（如身分加減）與加減例等一切情形，綜其全部罪刑之
    結果而為比較，最高法院九十五年五月二十三日九十五年第
    八次刑事庭會議決議可資參照。茲比較說明如下：
(一)刑法分則編各罪所定罰金之貨幣單位原為銀元，且依修正前
    刑法第三十三條第五款規定，罰金刑為一銀元以上，而有關
    罰金倍數之調整及銀元與新臺幣之折算標準，則定有「罰金
    罰鍰提高標準條例」及「現行法規所定貨幣單位折算新臺幣
    條例」，除罰金以一銀元折算三元新臺幣外，並將七十二年
    六月二十六日以前修正之刑法部分條文罰金數額提高十倍，
    其後修正者則不再提高倍數；嗣修正後刑法第三十三條第五
    款則將罰金刑提高為新臺幣一千元以上，並以百元計算之，
    且因刑法第三十三條第五款所定罰金貨幣單位既已改為新臺
    幣，刑法分則編各罪所定罰金之貨幣單位亦應配合修正為新
    臺幣，且考量刑法修正施行後，不再適用「現行法規所定貨
    幣單位折算新臺幣條例」，為使刑法分則編各罪所定罰金之
    最高數額與刑法修正前趨於一致，爰增訂刑法施行法第一條
    之一規定，將刑法分則編各罪所定罰金之貨幣單位均改為新
    臺幣，並將七十二年六月二十六日以前修正之刑法部分條文
    罰金數額提高為三十倍，其後修正者則提高為三倍。是以刑
    法分則編各罪所定罰金刑之最高數額，於上開規定修正後仍
    屬一致，並無不同；但其罰金刑之最低數額，則比修正前提
    高，從而自以修正前之規定較為有利。
(二)刑法第五十六條連續犯之規定，新法修正已修正刪除，是於
    新法修正施行後，被告之數犯罪行為，即須分論併罰。此刪
    除雖非犯罪構成要件之變更，但顯已影響行為人刑罰之法律
    效果，自屬法律有變更，依修正後刑法第二條第一項規定，
    比較新、舊法結果，仍應適用較有利於被告之行為時法律即
    舊法論以連續犯。
(三)刑法第五十五條後段有關「犯一罪而其方法或結果之行為犯
    他罪名」之牽連犯之規定，經修正刪除。亦即修正後之刑法
    ，已無牽連犯得論以裁判上一罪之情形。所犯之數罪，應按
    其具體情形論罪。此雖非犯罪構成要件之變更，惟顯已影響
    行為人刑罰之法律效果，自屬法律變更，而應比較修正前、
    後之規定。被告前開行使偽造公文書、行使偽造私文書與意
    圖營利違反不得使大陸地區人民非法進入臺灣地區之規定行
    為，倘依修正後之規定，被告前開數行為，各獨立成罪，應
    分論併罰，自以修正前之牽連犯規定，較有利於被告。
(四)修正前刑法第二十八條規定：「二人以上共同實施犯罪之行
    為者，皆為正犯。」修正後則規定：「二人以上共同實行犯
    罪之行為者，皆為正犯。」修正後刑法將原來共同正犯之共
    同「實施」犯罪，改為「實行」犯罪，排除完全未參與犯罪
    相關行為之「實行」的「陰謀共同正犯」及「預備共同正犯
    」，此屬行為可罰性要件之變更，亦屬法律變更，惟本件被
    告係與他人共同「實行」犯罪，是修正後之規定並非有利於
    被告，應適用修正前之規定。
(五)刑法四十七條有關累犯之規定，修正前規定「受有期徒刑之
    執行完畢，或受無期徒刑或有期徒刑一部之執行而赦免後，
    五年以內再犯有期徒刑以上之罪者，為累犯，加重本刑至二
    分之一。」而修正後同條第一項則規定「受執刑之執行完畢
    ，或一部之執行而赦免後，五年以內故意再犯有期徒刑以上
    之罪者，為累犯，加重本刑至二分之一」，被告行為無論依
    新、舊法均構成累犯，無庸為新舊法之比較，應逕行適用新
    法。
三、核被告甲○○所為，係違反臺灣地區與大陸地區人民關係條
    例（下稱同條例）第十五條第一款之規定，應分別依同條例
    第七十九條第一項之規定（關於田美秀、楊菊英部分）及同
    條例第七十九條第四項、第一項之規定（王瑞云因未入境臺
    灣地區而未遂部分）處斷，暨刑法第二百十六條行使同法第
    二百十一條之偽造公文書罪及行使同法第二百十條之偽造私
    文書罪。被告偽造印章、印文、署押之行為，係偽造公文書
    、偽造私文書之階段行為，偽造公文書及私文書後復持以行
    使，偽造公文書及私文書之低度行為，為行使之高度行為所
    吸收，均不另論罪。被告甲○○、田美秀、「林小鳳」及上
    開不詳成年人，對於事實一所載行使偽造私文書罪間，被告
    與「林小鳳」及上開不詳成年人，對於事實一所載同條例第
    七十九條第一項之罪間，被告與犯罪集團成員對於事實二、
    三所載行使偽造公文書、行使偽造私文書、同條例第七十九
    條第一項之罪間，互各有犯意聯絡及行為分擔，均應依修正
    前刑法第二十八條規定，論以共同正犯。本件共犯田美秀在
    大陸地區委請不知情之刻印業者偽刻丁○○印章一枚，另委
    託不知情之東達旅行社員工吳美燕，於九十三年八月十七日
    持上開委託書、保證書前往境管局予以行使，及委由不知情
    之刻印行代刻田美秀印章及偽刻「丁○○」印章各一枚，委
    由不知情之大馨旅行社員工黃聯發，分持上揭文件前往境管
    局申辦，係屬間接正犯。被告多次行使偽造私文書、偽造公
    文書及多次違反不得使大陸地區人民非法進入臺灣地區之規
    定行為，時間各自緊接，所犯構成要件各自相同，顯係基於
    概括犯意反覆為之，均為連續犯，應依修正前刑法第五十六
    條之規定，各論以一罪，並加重其刑。被告甲○○所犯上開
    連續行使偽造私文書、連續行使偽造公文書及連續犯同條例
    第七十九條第一項之罪間，互有方法與結果之牽連犯關係，
    應依修正前第五十五條後段牽連犯之規定，從一重論以連續
    犯同條例第七十九條第一項之罪，如事實欄一 (二)、(三)
    部分，雖未據起訴，但與起訴事實有刑法修正前之連續犯關
    係，屬裁判上一罪，為起訴效力所及，本院自應併與審理。
    被告甲○○曾有事實欄所載刑事科刑及執行紀錄，有本院被
    告前案紀錄表一件在卷可按，於有期徒刑執行完畢後，五年
    以內再犯有期徒刑以上之本罪，為累犯，應依修正前刑法第
    四十七條之規定，遞加重其刑。被告前揭犯罪時間係在民國
    九十六年四月二十四日以前，合於減刑條件，應依中華民國
    九十六年罪犯減刑條例第二條第一項第三款，減其刑期二分
    之一。
四、原審因予論罪科刑，固非無見。惟查：(一)本件共犯田美秀在
    大陸地區委請不知情之刻印業者偽刻丁○○印章一枚，另委
    託不知情之東達旅行社員工吳美燕，於九十三年八月十七日
    持上開委託書、保證書前往境管局予以行使，及委由不知情
    之刻印行代刻田美秀印章及偽刻「丁○○」印章各一枚，委
    由不知情之大馨旅行社員工黃聯發，分持上揭文件前往境管
    局申辦，係屬間接正犯，原判決理由未予論述，已有未洽。
    (二)被告甲○○係違反臺灣地區與大陸地區人民關係條例第十
    五條第一款之規定，應分別依同條例第七十九條第一項之規
    定（關於田美秀、楊菊英部分）及同條例第七十九條第四項
    、第一項之規定（王瑞云因未入境臺灣地區而未遂部分）處
    斷，原判決認定被告被告甲○○係違反臺灣地區與大陸地區
    人民關係條例第十五條第一款之規定，應分別依同條例第七
    十九條第二項之規定（關於田美秀、楊菊英部分）及同條例
    第七十九條第四項、第二項之規定（王瑞云因未入境臺灣地
    區而未遂部分）處斷，亦有未妥。被告上訴意旨，否認犯罪
    ，雖無足取，但查原判決既有上開可議，要屬無可維持，應
    予撤銷改判。爰審酌被告為使大陸人士得以入境臺灣地區之
    犯罪動機、行使偽造公文書、行使偽造私文書之手段、對於
    臺南縣警察局永康分局行派出所、雲林縣警察局斗六分局
    公正派出所、警員丙○○、邱建勳、乙○○所生危害、犯罪
    後態度，兼衡被告已與其妻離異，並育有三名兒女，其中二
    人殘障，有戶口名簿影本、戶籍謄本及中華民國身心障礙手
    冊影本在卷為憑，因囿於生計，致罹刑章，且有殘障子女尚
    待撫育等一切情狀，從輕量處如主文第二項所示之刑，並依
    前開減刑條例規定，減其刑期二分之一。被告偽造如附表編
    號八所示之印章雖均未扣案，但並無證據證明已滅失而不存
    在，應依刑法第二百十九條之規定宣告沒收。另如附表編號
    一至七應沒收之物欄所示偽造之署名、指印、印文，因均已
    提出交付行使而非屬被告所有之物，乃不得對於整紙文書宣
    告沒收，惟其上偽造之署名、指印及印文，仍應依刑法第二
    百十九條之規定宣告沒收。
五、公訴意旨另以：被告甲○○委託不知情之東達旅行社員工吳
    美燕，於九十三年八月十七日持委託書、保證書前往境管局
    高雄服務處申辦田美秀來臺及委由不知情之大馨旅行社員工
    黃聯發於九十三年十月十四日前往境管局申辦田美秀依親居
    留，亦涉犯刑法第二百十四條之罪云云。惟按刑法第二百十
    四條所謂使公務員登載不實事項於公文書罪，須一經他人之
    聲明或申報，公務員即有登載之義務，並依其所為之聲明或
    申報予以登載，而屬不實之事項者，始足構成，如其所為聲
    明或申報，公務員尚須為實質之審查，以判斷其真實與否，
    始得為一定之記載者，即非本罪所稱之使公務員登載不實，
    最高法院七十三年台上字第一七一○號判例著有明文。查被
    告甲○○委託不知情之旅行社員工持上開保證書、委託書向
    境管局申辦田美秀來臺及依親居留，而境管局對大陸地區人
    民進入臺灣地區之申請事項據以審核，依法有實質審查以為
    准駁權限，如為實質審查結果，發覺有虛偽不實情形，應予
    駁回其申請，洵非被告甲○○一經提出入境或居留申請，境
    管局即有登載並予許可之義務，揆諸前開說明，自無使境管
    局之公務員登載於職務上所掌之公文書，而足以生損害於入
    出境管制作業正確性，亦即不得以境管局未能審核查覺而誤
    准許入境、居留，即認有使公務員登載不實之可言。此外，
    復查無其他積極證據足資認定被告甲○○涉有上開犯行，惟
    因公訴人指此與前揭論罪科刑部分有連續犯之裁判上一罪關
    係，爰不另為無罪之諭知。
七、臺灣雲林地方法院檢察署檢察官九十六年度偵字第四九二三
    號移送併辦意旨略以：被告甲○○與真實姓名不詳，綽號「
    老三」、「阿龍」所屬犯罪集團基於偽造文書之犯意聯絡，
    先由犯罪集團成員於九十一年間在報上登載「到大陸去玩還
    有錢拿」及「大陸新娘」廣告，嗣沈正義、乙○○依該報紙
    廣告刊登之電話號碼與犯罪集團成員聯絡，甲○○及犯罪集
    團成員明知大陸地區人民王瑞云、楊菊英欲以假結婚之方式
    來臺工作，並無結婚之真意，竟基於使大陸地區人民非法進
    入臺灣地區之概括犯意，與沈正義、乙○○、王瑞云、楊菊
    英、犯罪集團成員基於行使行公務員登載不實文書之概括犯
    意聯絡，由犯罪集團成員分別於：（一）九十一年十一月九
    日帶同沈正義前往大陸地區，同年十一月二十二日在福建省
    福州市，由沈正義與王瑞云在該市公證處辦理虛偽結婚登記
    ，嗣沈正義於同年十一月二十八日返臺後，於同年十二月二
    十五日，持福建省福州市公證處核發之結婚證明書向海基會
    辦理認證證明，再於翌日持上開結婚證明書及認證證明前往
    雲林縣斗六市戶政事務所辦理結婚之戶籍登記，使前開戶政
    事務所不知情之公務員，將上開不實事項，登載在其職務所
    掌公文書上，足生損害於戶政機關對於結婚戶政資料管理之
    正確性。同年十二月三十日，沈正義委託不知情之林佩英持
    前開使公務員登載不戶籍謄本等資料，以配偶來臺探親之名
    義，向境管局申請王瑞云來臺之許可，而行使上開登載不實
    文書，經境管局實質審查後，核准發給王瑞云中華民國臺灣
    地區旅行證，王瑞云即於九十二年二月十一日進入臺灣地區
    。（二）被告於九十一年十二月二十五日帶同乙○○前往大
    陸地區，於九十二年一月二十日與楊菊英在福建省南平市公
    證處辦理虛偽結婚登記，迨沈正義於九十二年一月二十一日
    返臺後，乙○○即於同年二月二十五日持上開公證處核發之
    證明書向海基會辦理認證，再於九十二年二月二十六日，持
    上開結婚證明書及認證證明前往臺南縣永康市戶政事務所辦
    結婚之戶籍登記，使不知情之公務員將上開不實事項，登載
    於所職掌之公文書即戶籍登記簿上，足生損害於戶政機關對
    於結婚戶政資料管理之正確性。嗣乙○○於九十二年二月二
    十七日，持前開不實戶籍謄本等資料，向境管局申請楊菊英
    來臺之許可而予行使，經境管局實質審查後，核發楊菊英中
    華民國臺灣地區旅行證，楊菊英即於九十二年四月十六日進
    入臺灣地區，因認被告此部分亦涉嫌違反同條例第七十九條
    第二項之罪、刑法第二百十六條行使同法第二百十四條之使
    公務員登載不實文書罪嫌云云。訊據被告甲○○堅決否認有
    前開犯行，辯稱：其於九十二年七月二十二日以前並未出境
    ，亦未參與帶同沈正義、乙○○前往大陸地區辦理假結婚，
    及代辦王瑞云、楊菊英第一次入境事宜等語。經查：證人沈
    正義、乙○○分別於九十一年十一月九日、九十一年十二月
    二十五日前往大陸地區，與大陸地區人民王瑞云、楊菊英辦
    理結婚，並分別於九十一年十一月二十八日、九十二年一月
    二十一日返回臺灣地區，而被告則於九十二年七月二十二日
    以前並未有任何出境紀錄，有沈正義、乙○○及被告甲○○
    入出境紀錄各一份、福建省南平市第二公證處結婚公證書、
    福州市公證處結婚證明書等件在卷可稽（見九十五年度偵緝
    字第二一四號第一二六至一二八頁），足見上開二證人前往
    大陸地區結婚，並非被告甲○○帶同前往。又大陸地區人民
    王瑞云、楊菊英二人於結婚後第一次入境臺灣地區手續，均
    係由證人沈正義、乙○○自行辦理之情，業據證人沈正義、
    乙○○於原審審理中證述無異，且王瑞云、楊菊英第一次入
    境之保證書上各欄位書寫之筆跡，均與第二次入境保證書上
    由被告所填欄位字跡不同，益證王瑞云、楊菊英第一次入境
    之保證書非被告代填，足見被告甲○○前揭辯詞，尚非無據
    。此外，依現存卷證資料，復查無其他積極證據足證被告甲
    ○○有併辦意旨所指與犯罪集團對於王瑞云、楊菊英第一次
    入境部分有共同違反同條例第七十九條第二項之罪、刑法第
    二百十六條行使同法第二百十四條之使公務員登載不實文書
    犯行，自屬不能證明被告甲○○此部分犯罪，移送併辦之犯
    罪事實，即無從認與前開論罪部分有裁判上一罪關係，而得
    併予審理，應退還檢察官另為妥適處理，附此敘明。
據上論斷，應依刑事訴訟法第三百六十九條第一項前段、第三百
六十四條、第二百九十九條第一項前段、臺灣地區與大陸地區人
民關係條例第十五條第一款、第七十九條第一項、第四項，刑法
第十一條前段、第二條第一項前段、第二十八條（修正前）、第
二百十六條、第二百十條、第二百十一條、第五十五條（修正前
）、第五十六條（修正前）、第四十七條第一項、第二百十九條
，罰金罰鍰提高標準條例第一條前段，中華民國九十六年罪犯減
刑條例第二條第一項第三款、第七條，判決如主文。
本案經檢察官曾俊哲到庭執行職務。
中    華    民    國    98    年    1    月     7     日
                  刑事第十七庭  審判長法  官  趙功恆
                                      法  官  陳憲裕
                                      法  官  高明哲
以上正本證明與原本無異。
如不服本判決，應於收受送達後10日內向本院提出上訴書狀，其
未敘述上訴之理由者並得於提起上訴後10日內向本院補提理由書
（均須按他造當事人之人數附繕本）「切勿逕送上級法院」。
                                      書記官  梁淑時
中    華    民    國    98    年    1     月    7     日
附錄本案論罪科刑法條全文：
臺灣地區與大陸地區人民關係條例第15條第1款
下列行為不得為之：
一  使大陸地區人民非法進入臺灣地區。
臺灣地區與大陸地區人民關係條例第79條
違反第15條第1 款規定者，處1 年以上7 年以下有期徒刑，得併
科新臺幣一百萬元以下罰金。
意圖營利而犯前項之罪者，處3 年以上10年以下有期徒刑，得併
科新臺幣五百萬元以下罰金。
前二項之首謀者，處5 年以上有期徒刑，得併科新臺幣一千萬元
以下罰金。
前三項之未遂犯罰之。
中華民國船舶、航空器或其他運輸工具所有人、營運人或船長、
機長、其他運輸工具駕駛人違反第15條第1 款規定者，主管機關
得處該中華民國船舶、航空器或其他運輸工具一定期間之停航，
或廢止其有關證照，並得停止或廢止該船長、機長或駕駛人之職
業證照或資格。
中華民國船舶、航空器或其他運輸工具所有人，有第1 項至第4
項之行為或因其故意、重大過失致使第三人以其船舶、航空器或
其他運輸工具從事第1 項至第4 項之行為，且該行為係以運送大
陸地區人民非法進入臺灣地區為主要目的者，主管機關得沒入該
船舶、航空器或其他運輸工具。所有人明知該船舶、航空器或其
他運輸工具得沒入，為規避沒入之裁處而取得所有權者，亦同。
前項情形，如該船舶、航空器或其他運輸工具無相關主管機關得
予沒入時，得由查獲機關沒入之。
中華民國刑法第216條
行使第 210 條至第 215 條之文書者，依偽造、變造文書或登載
不實事項或使登載不實事項之規定處斷。
中華民國刑法第211條
偽造、變造公文書，足以生損害於公眾或他人者，處1 年以上7
年以下有期徒刑。
中華民國刑法第210條
偽造、變造私文書，足以生損害於公眾或他人者，處5 年以下有
期徒刑。
附表
  ┌──┬────────────┬────────────┬────────────┐
  │編號│文件名稱                │   應沒收之物           │    備            註    │
  ├──┼────────────┼────────────┼────────────┤
  │ 一 │93年8 月17日委託書委託人│偽造之「丁○○」署名、印│影本見臺灣板橋地方法院檢│
  │    │欄                      │文各1枚                 │察署九十五年度他字第三○│
  │    │                        │                        │三八號偵查卷第五十六頁  │
  ├──┼────────────┼────────────┼────────────┤
  │ 二 │93年8 月16日大陸地區人民│偽造之「丁○○」署名、印│影本見同上偵查卷第五十五│
  │    │進入臺灣地區保證書之保證│文各1 枚                │頁                      │
  │    │人欄                    │                        │                        │
  ├──┼────────────┼────────────┼────────────┤
  │ 三 │流動人口登記聯單申請義務│偽造之「丁○○」署名、指│影本見同上偵查卷第五十一│
  │    │人欄                    │印各1枚                 │頁                      │
  ├──┼────────────┼────────────┼────────────┤
  │ 四 │93年10月11日大陸地區人民│偽造之「丁○○」署名、印│影本見同上偵查卷第四十八│
  │    │進入臺灣地區保證書之保證│文各1 枚                │頁                      │
  │    │人欄                    │                        │                        │
  ├──┼────────────┼────────────┼────────────┤
  │ 五 │93年10月8 日大陸地區人民│偽造之「雲林縣警察局斗六│影本見雲林縣警察局斗六分│
  │    │進入臺灣地區保證書之對保│分局公正派出所」、「警員│局刑事案件偵查卷第十頁  │
  │    │或證明機關（構）簽註意見│邱建勳」印文各1 枚      │                        │
  │    │欄                      │                        │                        │
  ├──┼────────────┼────────────┼────────────┤
  │ 六 │93年12月6 日委託書委託人│偽造之「乙○○」署名、印│影本見臺灣雲林地方法院檢│
  │    │欄                      │文各1 枚                │察署九十五年度偵緝字第二│
  │    │                        │                        │一四號卷第一百十二頁    │
  │    │                        │                        │                        │
  ├──┼────────────┼────────────┼────────────┤
  │ 七 │（一）93年11月26日大陸地│偽造之「乙○○」署名、印│影本見同上偵查卷第一百十│
  │    │      區人民進入臺灣地區│文各1 枚                │一頁                    │
  │    │      保證書之保證人欄  │                        │                        │
  │    │（二）93年11月26日大陸地│偽造之「行派出所」、「│                        │
  │    │      區人民進入臺灣地區│警員丙○○」印文各1枚   │                        │
  │    │      保證書之對保或證明│                        │                        │
  │    │      機關（構）簽註意見│                        │                        │
  │    │      欄                │                        │                        │
  ├──┼────────────┼────────────┼────────────┤
  │ 八 │                        │1、丁○○印章2枚（偽造編│                        │
  │    │                        │   號一、二、四印文所用 │                        │
  │    │                        │   ）                   │                        │
  │    │                        │2、雲林縣警察局斗六分局 │                        │
  │    │                        │   公正派出所、警員邱建 │                        │
  │    │                        │   勳印章各1枚（偽造編號│                        │
  │    │                        │   五印文所用）         │                        │
  │    │                        │3、乙○○印章1枚（偽造編│                        │
  │    │                        │   號六、七（一）印文所 │                        │
  │    │                        │   用）                 │                        │
  │    │                        │4、「行派出所」、「警 │                        │
  │    │                        │   員丙○○」印章各1枚（│                        │
  │    │                        │   偽造編號七（二）印文 │                        │
  │    │                        │   所用）               │                        │
  │    │                        │                        │                        │
  └──┴────────────┴────────────┴────────────┘


司法院資訊處製作；財團法人民間司法改革基金會備份。
